【裁判字號】    98,訴緝,28
【裁判日期】    980622
【裁判案由】    偽造有價證券等
【裁判全文】
臺灣士林地方法院刑事判決              98年度訴緝字第28號
公  訴  人  臺灣士林地方法院檢察署檢察官
被      告  甲○○
指定辯護人  本院公設辯護人林龍輝
上列被告因偽造有價證券案件，經檢察官提起公訴（88年度偵字
第11365號），本院判決如下：
    主  文
甲○○意圖供行使之用，而偽造有價證券，處有期徒刑壹年捌月
，緩刑貳年。偽造之發票人為乙○○，發票日為民國88年3 月22
日，金額為新台幣參萬捌仟元，支票號碼CKA-0000000 號之支票
壹紙沒收。
    事  實
一、甲○○於民國88年3 月下旬某日，在臺北市○○區○○路南
    港輪胎工廠旁，拾獲乙○○遺失之支票簿1 本，竟意圖為自
    己不法之所有而侵占入己，因見其中第1 張（號碼CKA-0000
    000）發 票人欄印有乙○○之印章，復意圖供行使之用，當
    場在該支票正面填載發票日期88年3 月22日及面額新臺幣（
    下同）3 萬8 仟元而偽造之，偽造完成後即將該紙支票撕下
    取走，其餘支票本則丟棄於附近。甲○○進而於88年4 月1
    日上午11時許，持該支票並在背面填載自己之姓名資料至華
    南銀行東台北分行提示而行使之，嗣因系爭支票業經掛失止
    付遭退票而為警循線查獲。
二、案經基隆市警察局第一分局報告臺灣士林地方法院檢察署檢
    察官偵查起訴。
    理  由
壹、程序方面：
    按被告以外之人於審判外之言詞或書面陳述，除法律有規定
    者外，不得作為證據，刑事訴訟法第159 條第1 項固有明文
    。惟被告以外之人於審判外之陳述，雖不符刑事訴訟法第15
    9 條之1 至第159 條之4 之規定，而經當事人於審判程序同
    意作為證據，法院審酌該言詞陳述作成時之情況，認為適當
    ，亦得為證據，當事人、代理人或辯護人於法院調查證據時
    ，知有第159 條第1 項不得為證據之情形，而未於言詞辯論
    終結前聲明異議者，視為有前項之同意，同法第159 條之5
    亦有明文。查本件以下所引用之證人證言及書證等，雖均屬
    傳聞證據，惟當事人於本院審判期日中均表示同意作為證據
    ，且迄至言詞辯論終結前亦未聲明異議，本院審酌下開證據
    資料製作時之情況，尚無違法不當及證明力明顯過低之瑕疵
    ，亦認為以之作為證據應屬適當，故揆諸前開規定，爰逕依
    刑事訴訟法第159 條之5 規定，認下開證據資料均有證據能
    力，合先敘明。
貳、實體方面：
一、上開犯罪事實，業據被告迭於偵查中、本院準備程序及審理
    中坦承不諱（見88年度偵字第11365 號卷第8 頁至第9 頁、
    第12頁、本院卷第34頁、第43頁），核與證人即告訴人乙○
    ○於警詢時及證人陳秣盈於警詢時指證（見89年度訴字第
    270 號卷第36頁至第38頁、基隆市警察局第一分局刑事案件
    偵查卷宗第12頁）大致相符，並有台北市票據交換所88 年4
    月27日北票字第2946號函、遺失票據申請書、支票正反面影
    本、退票理由單及掛失止付票據提示人資料查報表附於偵查
    卷可稽（見基隆市警察局第一分局刑事案件偵查卷宗第8 頁
    至第11頁），事證明確，被告犯行堪以認定。
二、新舊法比較：被告行為後，94年2 月2 日修正公布之刑法，
    已於95年7 月1日生效施行（以下簡稱修正前、後刑法），
    其中第2 條第1 項「行為後法律有變更者，適用行為時之法
    律。但行為後之法律有利於行為人者，適用最有利於行為人
    之法律」之規定，係規範行為後法律變更所生新、舊法律比
    較適用之準據法，於刑法修正施行後，自應適用該修正後之
    第2 條第1 項之規定，為「從舊、從輕」之比較；又比較新
    舊法時，應就罪刑有關之共犯、未遂犯、想像競合犯、牽連
    犯、連續犯、結合犯，以及累犯加重、自首減輕暨其他法定
    加減原因（如身分加減）與加減例等一切情形，綜其全部罪
    刑之結果而為比較後，再適用有利於行為人之法律處斷，而
    不得一部割裂分別適用不同之新、舊法（最高法院24年上字
    第4634號、29年上字第964 號判例意旨及最高法院95年度第
    8 次刑事庭會議決議參照）。經查：
  (1)刑法第201 條、第337 條雖未修正，然刑法第201 條及第
    337 條所定罰金刑部分之法定刑最低刑度依修正前刑法第33
    條第5 款規定，為銀元1 元即新臺幣3 元以上，而修正後刑
    法第33條第5 款已將罰金刑調整為新臺1,000 元以上，以百
    元計算，是比較修正前後刑度結果，修正後之規定對被告並
    非較為有利。
  (2)刑法第55條後段有關「犯一罪而其方法或結果之行為犯他罪
    名」之牽連犯之規定，亦修正刪除，亦自95年7 月1 日起施
    行。亦即修正後之刑法，已無牽連犯得論以裁判上一罪之情
    形。所犯之數罪，應按其具體情形論罪。查被告所為侵占遺
    失物及偽造有價證券2 罪間，其行為、時間均屬個別獨立，
    但有方法、結果之牽連關係，若適用修正前之規定，顯較有
    利於被告，自應依修正後刑法第2 條第1 項前段之規定，適
    用修正前刑法第55條後段之規定，從較重之偽造有價證券罪
    處斷。
  (3)綜合上述各條文修正前後之比較後，適用修正後之刑法及刑
    法施行法等相關法律規定並未對被告更為有利，揆諸前揭刑
    法第2 條第1 項前段規定，即應整體適用修正前之刑法第33
    條第5 款、第55條後段等規定。
  (4)又本件被告所犯刑法第201 條及第337 條之罪，有罰金刑之
    規定，且自24年7 月1 日公布施行後，即未再修正，然按刑
    法罰金刑部分，於被告行為後，刑法施行法增訂第1 之1 條
    ，於95年6 月14日公布，並於同年7 月1 日施行；該條規定
    考其立法理由，係為因應94年2 月2 日修正公布、95年7 月
    1 日施行之刑法施行後，依刑法總則第33條第5 款規定，罰
    金貨幣單位已改為新臺幣，是以分則編各罪所定罰金之貨幣
    單位，自應配合上開規定修正，為使罰金數額趨於一致，避
    免衍生新舊法比較適用問題，以緩和實務適用法律之衝擊，
    於不變動罰金數額之前提下，而為制定（前揭條文立法意旨
    參照），換言之，刑法施行法第1 之1 條係在替代罰金罰鍰
    提高標準條例部分條文，與適用罰金罰鍰提高標準條例之結
    果相同，對於被告而言並不發生有利或不利之問題，僅係將
    貨幣單位由銀元改為新臺幣，並非法律變更刑度之條文，當
    無須就新舊法比較適用（95年12月13日臺灣高等法院暨所屬
    法院95年法律座談會刑事類提案第17號法律問題研討結果參
    照），再刑法第74條有關緩刑宣告之規定，雖亦於94年2 月
    2 日總統令修正公布，並於95年7 月1 日施行，然因緩刑之
    條件並非針對行為而設，而係著重「裁判時」是否合於緩刑
    之要件，自應直接適用修正後刑法第74條之規定（最高法院
    95 年 第8 次刑事庭會議決議參照），而無需與其他與罪刑
    有關之修正條文綜合比較，併此敘明。
三、按行使偽造有價證券，本含有詐欺性質，其詐欺行為不應另
    行論罪（最高法院25年上字第1814號、31年上字第409 號判
    例），是被告持該支票向銀行提示係行使偽造有價證券之行
    為，不另論以詐欺取財罪。故被告侵占系爭遺失支票，復填
    寫發票金額、發票日期，又持該支票向銀行提示之行為，係
    犯刑法第337 條侵占遺失物罪及第201 條第1 項之偽造有價
    證券罪。被告行使偽造有價證券為偽造之高度行為所吸收，
    不另論罪。又被告所犯侵占遺失物及偽造有價證券2 罪間，
    有方法、結果之牽連關係，應依修正前刑法第55條後段牽連
    犯之規定，從一重依偽造有價證券罪處斷。本件被告係一時
    失慮而罹本罪，所偽造之支票1 張票面金額僅3 萬餘元，因
    遭掛失退票而無法兌現，告訴人並未受有損害，所生危害尚
    屬輕微，被告所為實有情輕法重之感，其犯罪情狀顯可憫恕
    ，倘對其偽造有價證券之犯行科以法定最輕本刑之3 年有期
    徒刑，猶嫌過重，爰依刑法第59條之規定減輕被告之刑。爰
    審酌被告上開犯罪之動機、所生之損害及被告犯後於偵審中
    均坦承認錯深表悔悟等一切情狀，量處如主文所示之刑。又
    被告未曾因故意犯罪而受有期徒刑以上刑之宣告，有臺灣高
    等法院被告前案紀錄表乙紙在卷可稽，其因一時失慮致罹刑
    典，於本院審理時已表示悔意，經此次科刑教訓後，應知所
    警惕，而無再犯之虞，本院因認對其所宣告之刑，以暫不執
    行為適當，爰依刑法第74條第1 項第1 款之規定併宣告緩刑
    2 年。偽造之發票人為乙○○，發票日為民國88年3 月22日
    ，金額為新台幣3 萬8 仟元之支票1 紙應依刑法第205 條之
    規定宣告沒收之。又本件被告犯罪時間雖在96年4 月24日前
    ，惟被告所犯係偽造有價證券罪，屬中華民國九十六年罪犯
    減刑條例第3 條第1 項第15款所定之罪，且經宣告逾有期徒
    刑1 年6 月以上之刑，故不予減刑，併予敘明。
據上論斷，應依刑事訴訟法第299 條第1 項前段，修正後刑法第
2 條第1 項前段、刑法第201 條第1 項、第337 條、修正前刑法
第55條、修正後刑法第59條、第74條第1 項第1 款、刑法第205
條，刑法施行法第1 條之1 ，判決如主文。
本案經檢察官翁偉倫到庭執行職務。
中    華    民    國    98    年    6     月    22    日
                  刑事第一庭審判長法  官  洪英花
                                  法  官  劉育琳
                                  法  官  賴邦元
以上正本證明與原本無異。
如不服本判決應於收受判決後10日內向本院提出上訴書狀，並應
應敘述具體理由。其未敘述上訴理由者，應於上訴期間屆滿後20
日內向本院補提理由書(均須按他造當事人之人數附繕本)「切勿
逕送上級法院」。
                                  書記官  游育慈
中    華    民    國    98    年    6     月    22    日
附錄本案論罪科刑法條之依據：
中華民國刑法第201條
意圖供行使之用，而偽造、變造公債票、公司股票或其他有價證
券者，處三年以上十年以下有期徒刑，得併科三千元以下罰金。
行使偽造、變造之公債票、公司股票或其他有價證券，或意圖供
行使之用，而收集或交付於人者，處一年以上七年以下有期徒刑
，得併科三千元以下罰金。
中華民國刑法第337條
（侵占遺失物罪）
意圖為自己或第三人不法之所有，而侵占遺失物、漂流物或其他
離本人所持有之物者，處5 百元以下罰金。


司法院資訊處製作；財團法人民間司法改革基金會備份。
